【裁判字號】    97,交聲,2559
【裁判日期】    980227
【裁判案由】    交管條例聲異
【裁判全文】
臺灣板橋地方法院交通事件裁定        97年度交聲字第2559號
原處分機關  交通部公路總局臺北區監理所
異  議  人
即受處分人  甲○○
上列受處分人因違反道路交通管理處罰條例案件，對於交通部公
路總局臺北區監理所民國97年9 月4 日所為之北監營裁字第裁40
-Z00000000號裁決聲明異議，本院裁定如下：
    主  文
原處分撤銷。
甲○○不罰。
    理  由
一、聲明異議意旨略以：本件異議人遭舉發之路段為通往桃園機
    場之系統出口道，該處4 車道之最外側車道路面有「  出口
    專用」字樣，若非出口車輛應不能行駛該車道，故該處已非
    同向4 車道，應為同向3 車道，異議人為超車始行駛於中線
    車道，並無違規行為，爰聲明異議等語。
二、按汽車行駛於高速公路、快速公路或設站管制之道路，不遵
    使用限制、禁止、行車管制及管理事項之管制規則而未依標
    誌、標線、號誌指示行車者，處汽車駕駛人新臺幣（下同）
    3 千元以上6 千元以下罰鍰。道路交通管理處罰條例第33條
    第1 項第13款定有明文。又按高速公路主線車道，係指車道
    中可供汽車直駛之車道；外側車道，指主線車道中之最右側
    車道。汽車行駛高速公路，大型車應行駛於外側車道，並得
    暫時利用緊臨外側車道之車道超越前車。高速公路及快速公
    路交通管制規則第2 條第1 項第3 款、第4 款、第8 條第1
    項第2 款亦分別定有明文。
三、經查，異議人即受處分人甲○○於民國97年7 月21日9 時45
    分許，駕駛車號AH-783號營業一般大客車行經國道一號南下
    50.7至51.4公里處（下稱系爭路段）時，因行駛於內側第二
    車道上，為警攔停指稱其違規行駛於中內車道上而予以舉發
    ，嗣經交通部公路總局臺北區監理所以異議人行駛高速公路
    未依標線指示行車為由，裁處罰鍰3 千元，並記違規點數1
    點，又系爭路段同向有4 條車道，最外側車道地上劃有「
    出口專用」之標線、字樣，同向前方51.7公里處即銜接（桃
    園）機場系統出口匝道之事實，為異議人所不爭執，並經證
    人即本案舉發員警乙○○於本院審理時到庭具結證述明確（
    見本院97年10月30日訊問筆錄），復有系爭路段現場照片14
    張、道路交通現場圖、內政部警政署國道公路警察局舉發違
    反道路交通管理事件通知單、交通部公路總局臺北區○○○
    ○○道路交通管理事件裁決書各1 份附卷可稽，堪認屬實。
四、本件異議人否認有違規之行為，辯稱：系爭路段為同向3 車
    道，伊為超車而行駛中線車道並未違規等語。查本院曾向交
    通部臺灣區○道○○○路局函查系爭路段車道數為何，該局
    函覆稱：查該處最外側車道噴繪「出口專用」標字，旨在提
    供車輛無需變換車道即能直接銜接出口匝道之車道，係屬輔
    助之車道，故該處車道數即屬「主線同向三車道」外加一提
    供「出口專用」輔助之車道等語。此有該局98年2 月11日管
    字第0980004123號函在卷可憑，顯見系爭路段最右側之車道
    （即出口專用輔助車道）並非主線車道。準此，依高速公路
    及快速公路交通管制規則第2 條第1 項第3 款、第4 款、第
    8 條第1 項第2 款之規定，本件異議人駕駛營業一般大客車
    ，自得行駛於系爭路段3 條主線車道中之最右側車道（外側
    車道），即出口專用輔助車道左方之車道，亦得暫時利用緊
    臨該外側車道之車道（即內側第二車道）超越前車。而證人
    乙○○已於本院審理時到庭證稱：「（異議人當時是否有在
    超車的情形？）我沒有辦法判斷異議人當時是否在超車」等
    語（見本院97年10月30日訊問筆錄），原處分機關亦未提出
    積極證據證明異議人於上開時、地並非利用內側第二車道超
    越前車，而是違規持續直線行駛在該車道上，是異議人所辯
    ：伊為超車而行駛該車道並未違規等語，尚非無據，異議人
    提出本件聲明異議，非無理由，原處分機關之裁處自應予以
    撤銷，並為不罰之諭知。
五、依道路交通案件處理辦法第20條，裁定如主文。
中    華    民    國    98    年    2     月    27    日
                        交通法庭  法  官  楊筑婷
上列正本證明與原本無異。
如不服本裁定，應於裁定送達後五日內敘明抗告理由，向本院提
出抗告狀。
                                  書記官  林怡君
中    華    民    國    98    年    2     月    27    日


司法院資訊處製作；財團法人民間司法改革基金會備份。
